臺灣臺南地方法院刑事判決
110年度易字第608號
聲  請  人  臺灣臺南地方檢察署檢察官
被      告  吳宗彥



上列被告因違反毒品危害防制條例案件，經檢察官聲請以簡易判決處刑（110年度撤緩毒偵字第32號），本院認不應以簡易判決處刑，改依通常程序審理，判決如下：                      
    主  文
本件公訴不受理。  
扣案之吸食器壹組沒收之。
    理  由
一、聲請簡易判決處刑意旨略以：被告吳宗彥基於施用第二級毒
    品之犯意，於民國109年3月3日晚上11時許，在臺南市○區○○
    路0號「鐵道飯店」內，將甲基安非他命放置於玻璃球內燒
    烤及吸食所產生煙霧之方式，施用甲基安非他命1次。嗣其
    於翌日下午5時45分許，行經臺南市北區北門路二段臺南火
    車站前，因其所騎乘之車牌號碼000-000號普通重型機車未
    裝設後照鏡而為警攔查，吳宗彥隨即主動交付甲基安非他命
    1包（檢驗前淨重0.004公克，檢驗後檢體用罄）及吸食器1
    組等物予警方扣案，而後警方徵得其同意後採集其尿液送驗
    ，檢驗結果呈安非他命、甲基安非他命陽性反應，因認被告
    涉犯毒品危害防制條例第10條第2項之施用第二級毒品罪嫌
    等語。
二、按起訴之程序違背規定者，應諭知不受理之判決，並得不經
    言詞辯論為之，刑事訴訟法第303條第1款、第307條分別定
    有明文。此所稱之起訴之程序違背規定，係指檢察官提起公
    訴之訴訟行為於程序上有違法律之規定而言。而提起公訴之
    訴訟行為是否於程序上有違法律規定，原則上，固是以起訴
    時所存在之事項及法律規定為判斷，惟檢察官起訴後始發生
    之情事變更事由，致法院不能為實體審理及判決亦屬「起訴
    之程序違背規定」（最高法院109年度台上字第3826號判決
    意旨參照）。
三、又關於「成年被告因施用毒品罪，經檢察官為『附命緩起訴』
    確定，且已完成所命履行之戒癮治療，期滿未經撤銷，於修
    正後毒品條例，是否得視為事實上已接受等同『觀察、勒戒
    或強制戒治』之處遇執行完畢？倘其施用毒品犯行距最近1次
    『觀察、勒戒或強制戒治』執行完畢釋放後已逾3年，縱係於
    完成戒癮治療3年內再犯，可否無庸進行『觀察、勒戒或強制
    戒治』之程序而逕行起訴」之法律問題，最高法院110年度台
    上字第2096號案件已經由徵詢程序達成統一見解，認為毒品
    條例第24條修正施行後所定之多元附條件緩起訴處分，並不
    限於「附命緩起訴」，且撤銷緩起訴處分後，亦應由檢察官
    依法繼續偵查或起訴，與修正前所定之「依法追訴」不同，
    則緩起訴處分之效力與曾受「觀察、勒戒或強制戒治」之處
    遇已無法等同視之。且依最高法院109年度台上大字第3826
    號裁定之見解，只要本次再犯（不論修正施行前、後）距最
    近1次觀察、勒戒或強制戒治執行完畢釋放，已逾3年者，即
    仍有修正後毒品條例第20條關於「觀察、勒戒或強制戒治」
    程序規定之適用，不因其間有無犯毒品危害防制條例第10條
    之罪經起訴、判刑或執行而受影響。
四、經查：
㈠、①本案被告之施用第二級毒品案件，固經臺灣臺南地方檢察
　  署檢察官以109年度毒偵字第623號為附命完成戒癮治療之緩
    起訴處分確定，然因被告未完成戒癮治療、精神治療、心理
    輔導或其他適當之處遇措施，遂由檢察官撤銷緩起訴處分確
    定等情，有上開緩起訴處分書、撤銷緩起訴處分書、臺灣高
    等法院被告前案紀錄表各1份附卷可稽。②參照上述最高法院
    之見解可知，「附命緩起訴」之被告縱使完成「戒癮治療」
    ，仍難認得與觀察、勒戒或強制戒治「已執行完畢」之情形
    等同視之，遑論本案被告之戒癮治療仍未完成，更難認被告
    於上開緩起訴處分期間，已等同於觀察、勒戒之執行。
㈡、被告雖曾於102年11月5日至102年12月18日接受觀察、勒戒
    之處分，然被告本次施用第二級毒品之犯行，係於109年3月
    3日23時許為之，距其最近一次觀勒、戒治之執行，已逾3年
    ，由上述最高法院110年度台上字第2096號之統一見解，應
    由檢察官根據被告狀況，依現行毒品危害防制條例規定，決
    定應再予以附戒癮治療緩起訴處分（同條例第24條第1、3項
    ）、或採其他條件緩起訴處分（同條例第24條第1項）、或
    聲請觀察勒戒執行（同條例第20條第1、3項），不得逕予起
    訴。是本件起訴程序，因違背規定，自應為不受理之判決。
五、沒收部分：
㈠、沒收，除有特別規定者外，於裁判時併宣告之；刑法第38條
    第2項、第3項之物、第38條之1第1項、第2項之犯罪所得，
    因事實上或法律上原因未能追訴犯罪行為人之犯罪或判決有
    罪者，得單獨宣告沒收，刑法第40條第1項、第3項定有明文
    。故依現行刑法關於沒收之規定，已具有獨立法律效果，而
    非僅屬從刑之性質。於被告應諭知不受理判決之情形，縱未
    能訴追犯罪行為人之犯罪或判決有罪，對供被告犯罪所用之
    物，仍有於判決中併宣告沒收之適用。
㈡、經查：①檢察官於聲請簡易判決處刑書第2頁記載：「…。又扣
    案之吸食器1組，為被告所有且供其施用毒品之物，業據被
    告於偵查中供承在卷，請依刑法第38條第2項規定諭知沒收
    。」，是以檢察官已對上述扣案物品向本院聲請宣告沒收。
    ②扣案之吸食器1組，業據被告於偵訊時供稱：扣案物都是我
    所有，用途是我自己用來施用安非他命等語（見毒偵卷第5
    頁反面），顯見上開之物為被告所有，並供本案施用毒品所
    用之物，應依刑法第38條第2項前段規定，予以宣告沒收。
據上論斷，應依刑事訴訟法第452條、第303條第1款、第307條，
刑法第11條前段、第38條第2項前段、第40條第1項，判決如主文
。
中　　華　　民　　國　　110 　年　　7 　　月　　14　　日
　　　　　　　　　刑事第十三庭  法　官　陳川傑
以上正本證明與原本無異。
如不服本判決應於收受本判後20日內向本院提出上訴書狀，並應
敘述具體理由。其未敘述上訴理由者，應於上訴期間屆滿後20日
內向本院補提理由書狀（均須按他造當事人之人數附繕本）「切
勿逕送上級法院」。
  　　　　　　　　　　　　　　　書記官　鄭佩玉
中　　華　　民　　國　　110 　年　　7 　　月　　14　　日